【裁判字號】    95,訴,1585
【裁判日期】    950818
【裁判案由】    侵權行為損害賠償
【裁判全文】
臺灣高雄地方法院民事判決              95年度訴字第1585號
原      告  財團法人汽車交通事故特別補償基金
                      樓
法定代理人  丁○○
訴訟代理人  丙○○
            戊○○
            乙○○
被      告  甲○○
上當事人間請求侵權行為損害賠償事件，本院於民國94年8 月4
日言詞辯論終結，判決如下：
    主  文
被告應給付原告新台幣壹佰伍拾萬元，及自民國九十五年七月十
四日起至清償日止，按年息百分之五計算之利息。
訴訟費用由被告負擔。
    事  實  及  理  由
一、原告主張：被告於民國94年8 月21日下午6 時許，駕駛車牌
    號碼ZB-2827 自用小客車（實際車牌號碼Z3-6682 ；下稱系
    爭車輛），沿高雄縣永安鄉○○路由南往北方向行駛，途經
    該路興達高幹58號電線桿前（下稱肇事地點），本應注意汽
    車在雙向車道行駛時，應在車道內行駛，及應注意不得超速
    行駛，且依當時情形，並無不能注意之情事，竟疏未注意侵
    入對向車道超速行駛，適有訴外人蔡高輝駕駛車牌號碼VK-1
    520 號自用小客車，沿上開道路由北往南方向駛至，見狀煞
    閃不及，遭被告撞擊，致蔡高輝當場死亡（下稱系爭事故）
    。系爭車輛並未投保強制汽車責任險（下稱強制險），而蔡
    高輝之繼承人已依強制險法規定向原告受領補償新台幣（下
    同）0000000 元，被告自應償付上開金額。爰依強制險法第
    42條第2 項規定及民法侵權行為損害賠償法律關係。聲明：
    被告應給付原告0000000 元，及自起訴狀繕本送達被告翌日
    即95年7 月14日起至清償日止，按年息百分之5 計算之利息
    。
二、被告則以：系爭車輛車主未投保強制險，原告自應向其請求
    償付等語置辯。聲明：原告之訴駁回。
三、原告主張被告於94年8 月21日下午6 時許，駕駛系爭車輛，
    沿高雄縣永安鄉○○路由南往北方向行駛，途經肇事地點，
    本應注意汽車在雙向車道行駛時，應在車道內行駛，及應注
    意不得超速行駛，且依當時情形，並無不能注意之情事，竟
    疏未注意侵入對向車道超速行駛，適有訴外人蔡高輝駕駛車
    牌號碼VK-1520 號自用小客車，沿上開道路由北往南方向駛
    至，見狀煞閃不及，遭被告撞擊，致蔡高輝當場死亡；系爭
    車輛並未投強制險，而蔡高輝之繼承人已依強制險法規定向
    原告受領補償0000000 元等情，為被告所不爭執，並有原告
    提出蔡高輝高雄地檢署相驗屍體證明書、高雄縣政府警察局
    道路交通事故證明書、汽車交通事故特別補償基金收據暨行
    使代位權告知書等件在卷可按，復經本院調取95年度交訴字
    第65號全卷（被告因系爭事故過失致蔡高輝死亡之案件）核
    閱屬實。堪信原告此部分主張為真實。
四、被告否認原告上開請求權，並以：系爭車輛車主未投保強制
    險，原告自應向其請求償付等語置辯。茲本件應與審究者，
    厥為原告應向系爭車輛車主或被告請求償付上開金額？
（一）按汽車交通事故發生時，請求權人因事故汽車為未保險汽
      車，未能依本法規定向保險人請求保險給付者，得於本法
      規定之保險金額範圍內，向特別補償基金請求補償。特別
      補償基金於給付補償金額後，得代位行使請求權人對於損
      害賠償義務人之請求權。但其所得請求之數額，以補償金
      額為限。強制險法第40條第1 項第2 款、第42條第2 項分
      別定有明文。
（二）經查，被告駕駛系爭車輛肇事致蔡高輝死亡乙節，業如前
      述。已徵被告為系爭事故之損害賠償義務人，蔡高輝之繼
      承人為損害賠償請求權人。次查，蔡高輝之繼承人因本件
      事故向被告求償0000000 元，被告亦表示同意賠償乙節，
      業經被告自陳在卷（見本院卷頁49、50），並有刑事附帶
      民事訴訟起訴狀在卷可按。足徵蔡高輝之繼承人對被告確
      有0000000 元之損害賠償請求權。又查，系爭車輛並未投
      保強制險，而蔡高輝之繼承人已依強制險法規定向原告受
      領補償0000000 元乙情，亦如前述。則依前開說明，自堪
      認原告於給付蔡高輝之繼承人上開補償金後，即得代位行
      使彼等對被告損害賠償請求權其中0000000 元部分。至被
      告辯稱：原告應向系爭車輛車主求償云云，即屬誤會，無
      足採信。
五、綜上所述，原告依強制險法第42條第2 項規定及民法侵權行
    為損害賠償法律關係，訴請被告賠償0000000 元，及自起訴
    狀繕本送達翌日即95年7 月14日起至清償日止，按年息百分
    之5計 算之利息，為有理由，應予准許。
六、據上論結，原告之訴為有理由，依民事訴訟法第78條，判決
    如主文。
中    華    民    國    95    年    8     月    18    日
                      民事第二庭  法  官  黃呈熹
以上正本證明與原本無異。
如對本判決上訴，須於判決送達後20日內向本院提出上訴狀，同
時表明上訴理由（原判決所違背之法令及其具體內容或依訴訟資
料可認為原判決有違背法令之具體事實）；如已於本判決宣示後
送達前提起上訴者，應於判決送達後10日內補具上訴理由（均須
按他造當事人之人數附繕本）。
中    華    民    國    95    年    8     月    18    日
                                  書記官   曾瓊玉


司法院資訊處製作；財團法人民間司法改革基金會備份。
